臺灣桃園地方法院行政訴訟判決　
110年度交字第614號
原      告  鍾國盛  



被      告  桃園市政府交通事件裁決處
                      設桃園市○○區○○路00號7~8樓
代  表  人  張丞邦    住同上
訴訟代理人  黃一鳴律師
上列當事人間交通裁決事件，原告不服被告民國110年11月26日
桃交裁罰字第58－DG0000000號裁決，提起行政訴訟，本院判決如
下：
    主  文
原告之訴駁回。
訴訟費用新臺幣參佰元由原告負擔。
    事實及理由
壹、程序方面：
    本件係因原告不服被告所為道路交通管理處罰條例（下稱處
    罰條例）第8 條之裁決而提起撤銷訴訟，依行政訴訟法第23
    7 條之1 ，應適用交通裁決事件訴訟程序。本件因卷證資料
    已經明確，本院依行政訴訟法第237 條之7 規定，不經言詞
    辯論，直接裁判。
貳、實體方面：                                  
一、事實概要：
    原告於民國110年8月28日12時41分許，騎乘車牌號碼000－00
    00號普通重型機車（下稱系爭機車），行經桃園市平鎮區中
    豐路一段342巷口時，為桃園市政府警察局平鎮分局（下稱
    舉發機關）員警認原告有「駕車行經有燈光號誌管制之交岔
    路口闖紅燈」之違規，遂逕行舉發並填製桃警局交字第DG00
    00000號之舉發違反道路交通管理事件通知單（下稱系爭舉
    發通知單），記載應到案日期110年10月15日前，並移送被
    告處理。嗣原告於110年10月15日到案陳述不服舉發，經被
    告函請舉發機關協助查明事實後，認原告確有「駕車行經燈
    光號誌管制之交岔路口闖紅燈」之違規，即於110年11月26
    日填製桃交裁罰字第58－DG0000000號裁決書（下稱原處分）
    ，爰依處罰條例第53條第1項及違反道路交通管理事件統一
    裁罰基準及處理細則（下稱裁罰基準及處理細則）等規定，
    裁處原告罰鍰新臺幣（下同）1,800元，並記違規點數3點等
    處分。原告不服，於是提起本件行政訴訟。
二、原告起訴主張及聲明：
（一）主張要旨：
　　　原告行經違規路口之停止線時，其上方之停止線由綠燈轉
      換為黃燈，依道路交通標誌標線號誌設置規則（下稱設置
      規則）第206條第4項規定及處罰條例第58條第3款規定，
      車輛駕駛人應加速通過，保持路口淨空，故原告當下選擇
      繼續往前直行，此由違規採證照片中，即可看見原告已快
      要駛離該路口。又本件違規路口停止線正上方並未設有紅
      綠燈號誌，故依設置規則之規定，係以燈光號誌指示車輛
      駕駛人與行人之通行權，並搭配停止線使用道路，並未僅
      以停止線即律定用路人何時行止之依據。再者，本件員警
      並未提供通過路號誌前原告闖越紅燈之照片，是本件取證
      、舉發之過程，顯有違誤。 
（二）聲明：撤銷原處分。
三、被告答辯及聲明：
（一）答辯要旨：
    ⒈引用處罰條例第4條第2項、第53條第1項、第63條第1項第3
      款、道路交通安全規則（下稱道安規則）第102條第1項第
      1款、設置規則第170條第1項前段、第206條第1項第5款第
      1目、裁罰基準及處理細則第11條第1項第1款、交通部82
      年4月22日交路字第009811號函文等相關交通法規之條文
      與函示（詳卷附答辯狀）。
    ⒉依舉發機關110年10月28日平警分交字第1100037469號函文
      所附舉發照片，系爭機車於路口燈光號誌已變換至紅燈，
      逕自超越停止線闖越紅燈，違規事實明確。
    ⒊復參照臺灣新北地方法院105年度交字第201號判決意旨觀
      之，若原告在主觀上就舉發地點號誌設置有不符合設置規
      則相關規定而認有不當情事，固有循正當行政救濟途徑，
      向各該路段標誌設置之權責主管機關陳述反映，促其檢討
      改善，或另循訴願、行政訴訟之爭訟途徑救濟。惟在該路
      段之號誌設置未依法定程序變更前，所有用路人仍應有遵
      守之義務。
    ⒋又交通警察製單舉發違反道路交通管理處罰條例所列之違
      規事實，本質上為行政處分,係公務員基於職務上之權力
      ，依法就特定之具體事件所為之具公法上效果之單方面行
      政行為，基於公務員為公法上行為具有公信力之原則，該
      行政行為當可被推定為真正，其據以依法處分之事實認定
      亦為正確無誤，本此公信原則，乃立法者賦予行政機關制
      定違反道路交通事件統一裁罰基準及處理細則，以達其維
      護交通秩序、安全之行政目的。
    ⒌綜上所述，系爭機車駕駛因有「駕車行經有燈光號誌管制
      之交岔路口闖紅燈」之情，已該當處罰條例第53條第1項
      規定之要件。是被告依法裁處，應無違誤，原告之訴為無
      理由。
（二）聲明：駁回原告之訴。
四、本院之判斷：
（一）前提事實：
      原告於110年8月28日12時41分許，騎乘系爭機車行經桃園
      市平鎮區中豐路一段342巷口時，為舉發機關員警認原告
      有「駕車行經有燈光號誌管制之交岔路口闖紅燈」之違規
      等情，此有違規採證照片（見本院卷第41至43頁）、系爭
      舉發通知單（見本院卷第47頁）、機車車籍查詢（見本院
      卷第49頁）、交通違規案件陳述書（見本院卷第51至52頁
      ）等資料各1份在卷可憑。
（二）被告認定原告有「駕車行經有燈光號誌管制之交岔路口闖
      紅燈」之違規，並無違誤：
    ⒈按「汽車駕駛人，行經有燈光號誌管制之交岔路口闖紅燈
      者，處新臺幣1,800元以上5,400元以下罰鍰」，處罰條例
      第53條第1 項定有明文。又「汽車行駛至交岔路口，其行
      進、轉彎，應依下列規定：一、應遵守燈光號誌或交通指
      揮人員之指揮，遇有交通指揮人員指揮與燈光號誌並用時
      ，以交通指揮人員之指揮為準」，亦為道安規則第102條
      第1項第1款所明定。
    ⒉復按交通部82年4月22日交路字第009811號函表示：「一、
      有關闖紅燈行為之認定，於道交處罰條例中並未見相關之
      解釋。另依道路交通標誌標線號誌設置規則第170 條第1
      項『停止線用以指示行駛車輛停止之界限，車輛停止時，
      其前懸部分不得伸越該線』及同規則第206條第1 項第5款『
      車輛面對圓形紅燈表示禁止通行，不得超越停止線或進入
      路口』，若據此認定超越停止線即為闖紅燈，則一般大眾
      恐難以接受，亦非道交處罰條例當初立法精神。二、為促
      使駕駛人回歸於對標線之認知，同時兼顧執法技術層面與
      大眾接受程度，茲將面對圓形紅燈時超越停止線或闖紅燈
      之認定敘述如後提供參考：（一) 車輛面對圓形紅燈時仍
      逕予穿越路口至銜接路段，含左轉、直行迴轉及右轉（依
      箭頭綠燈允許行駛者除外）即視為闖紅燈之行為。（二）
      有繪設路口範圍者：車輛無視於紅燈警示，有穿越路口之
      意圖，而車身已伸入路口範圍亦視同闖紅燈；若僅伸越停
      止線而未達路口範圍者，則視為不遵守標線指示（可以處
      罰條例第60條第2項第3 款之規定處分之）。（三）無繪
      設路口範圍者：以車輛無視於紅燈號誌，而有穿越路口之
      企圖，其車身並已伸越停止線並足以妨害其他方向人（若
      有行人穿越道）、車通行者亦以闖紅燈論處；若僅車身伸
      越停止線則以不遵守標線指示視之。（四）目前交岔路口
      已繪設網狀黃線區者暫以該範圍視作路口，未繪設者請公
      路主管機關依內政部警政署65年2 月16日警署交字第0024
      9 號函之規定，視路況車況繪設路口範圍。（五）另路口
      設有照相設施者並請有關單位依會議結論之認定標準配合
      調整以更能明確認定」，上開函釋內容，除紅燈右轉部份
      ，因道路交通管理處罰條例於94年12月28日修正增訂第53
      條第2項規定，而不再視為同條第1 項規定之闖紅燈外，
      其餘關於闖紅燈之認定標準，經核與處罰條例第53條第1
      項規定意旨無違，自得參酌適用。
　　⒊又前開法條規範之目的，係在要求車輛面對圓形紅燈時，
      應停止車輛繼續前進，勿再進入該交岔路口，意使該交岔
      路口內之車輛淨空，以便與該道路交岔之另一道路用路人
      ，可放心進入該交岔路口內而直行、左轉、右轉，而不致
      發生危險，並期藉上開罰責收阻嚇及警告之效。據此，條
      文既已明文規定「車輛面對圓形紅燈表示禁止通行，不得
      超越停止線或進入路口」，是以該路口不論係十字路口或
      T字路口均同，車輛面對圓形紅燈時，均應禁止通行，不
      得進入路口，以避免侵害其他用路人使用該交岔路口之路
      權。
　　⒋經查，依據舉發機關所提供之採證照片共計3張（見本院卷
      第41至43頁) ，內容略以（按本院相片編號之順序）：「
      本件違規採證相片共3張，拍攝時間為110年8月28日12時4
      1分許，且3張採證相片之路口號誌皆顯示為紅燈。第1張
      相片，可見系爭機車尚未抵達該路口之『停止線』；第2張
      相片，系爭機車始通過路口之上開『停止線』；第3張相片
      ，系爭機車到達路口另一端之『行人穿越道』」等情，核與
      舉發機關110年10月28日平警分交字第第1100037469號函
      文表示略以：「說明：二、本分局查復情形：經復查員警
      採證照片，NJX－2693號車違規舉發尚無違誤…」等語（見
      本院卷第39頁），大致相符，並有爭舉發通知單（見本院
      卷第47頁）在卷可佐，足認原告於110年8月28日12時41分
      許，即該違規地點之交岔路口號誌已呈現「紅燈」狀態時
      ，原告所騎乘之系爭機車尚未抵達其行向之停止線，卻仍
      持續往前行駛通過路口，可知系爭機車違規闖紅燈之事實
      明確。　
　　⒌至原告主張：其在行經違規路口前之停止線，該路口之號
      誌正由綠燈轉為黃燈，故依設置規則第206條第4項及處罰
      條例第58條第3款等規定，原告即加速通過路口，保持路
      口淨空。又照片中停止線正上方並未設有紅綠燈號誌，故
      依設置規則全文之規定，不能僅以停止線即律定用路人何
      時行止之依據等語。惟查，依據上開編號1之違規採證照
      片（見本院卷第41頁）觀之，系爭機車在尚未抵達該路口
      之「停止線」時，該路口之號誌即已呈現「紅燈」狀態。
      足見原告主張：其在行經違規路口前之停止線，該路口之
      號誌正由綠燈轉為黃燈云云，顯與上揭本件違規時間、地
      點之現場採證照片不符合。又依上開交通部82年4月22日
      交路字第009811號函示意旨觀之，車輛在面對圓形紅燈時
      仍逕予穿越路口至銜接路段，含左轉、直行迴轉及右轉時
      ，即視為闖紅燈之行為。本件原告騎乘系爭機車於尚未抵
      達其行向道路之停止線之前，該違規地點之交岔路口號誌
      即已呈現「紅燈」之狀態，原告自應於停止線之前暫停，
      惟原告卻仍持續往前行駛通過路口，依上開函示意旨，即
      應視為原告有駕駛系爭機車違規闖紅燈之行為。足見，本
      件並無原告所述：依設置規則第206條第4項及處罰條例第
      58條第3款等規定，即應加速通過路口之情，故原告上開
      所述，顯係卸責之詞，不足採信。再者，觀諸本件違規採
      證照片（見本院卷第41頁至第43頁），本件違規地點之交
      岔路口紅綠燈號誌，雖僅設置於交岔路口之劃設有行人穿
      越道處之一端，而於交岔路口之另一端即原告行向道路上
      之停止線正上方則未設有紅綠燈號誌，惟此並不影響原告
      行向道路上之所有駕駛人觀察違規地點交岔路口之紅綠燈
      號誌之顯示及轉換，亦不影響本件原告闖紅燈違規行為之
      成立及認定。況按交通標誌、標線、號誌之設置目的，在
      於提供車輛駕駛人及行人有關道路路況之警告、禁制、指
      示等資訊，以便利行旅及促進交通安全，有無設置之必要
      ，如何設置，設置何種標誌以及在何處設置，屬主管機關
      職權內依法裁量之範圍，是此一涉及特定地點、多數人及
      長期時間之交通管制行為，揆諸前揭法條意旨，當屬一般
      處分甚明。則既屬一般處分，依行政程序法第100條第2項
      、第110條第2項之規定，一般處分之送達得以公告為之，
      除公告另訂不同日期者外，自公告日起發生效力。就「停
      止線」及「號誌」而言，主管機關之設置行為即屬一種「
      公告」措施，故具指示性質之「停止線」及「號誌」於對
      外設置完成時，即發生效力，人民即有遵守之義務，尚非
      可由原告恣意決定是否遵守。因此原告若在主觀上就本件
      舉發地點路段之停止線正上方並未有紅綠燈號誌設置，認
      為有不符合設置規則相關規定之不當情事，固有循正當行
      政救濟途徑，向各該路段號誌設置之權責主管機關陳述反
      映，促其檢討改善，或另循訴願、行政訴訟之爭訟途徑救
      濟。惟在該路段之號誌設置未依法定程序變更前，所有用
      路人仍應有遵守之義務。否則，倘若所有汽、機車駕駛人
      見主管機關所設置之標線、標誌或號誌，全憑主觀之認知
      ，認為設置不當即可恣意違反，將如何建立道路上所劃設
      標誌、標線或號誌之公信力，交通安全之秩序亦將無從建
      立，其他用路人之生命、財產安全，將失去保障。再者，
      原告亦不得藉詞該路段道路之號誌設計不良，而解免違規
      之責任，否則將令遵行法律規定及交通標線行駛於該路段
      之人反覺不公平。故原告上開主張，尚非可採。
　　⒍綜上所述，堪認本件原告確實有於前揭違規時間、地點闖
      紅燈之違規行為事實。又原告為持有合法駕駛執照之人，
      對於道路交通安全規則理應知悉，故本件原告之違規行為
      ，縱認非故意，亦有「應注意，能注意，而未注意」之過
      失責任。故本件被告認定原告有「駕車行經有燈光號誌管
      制之交岔路口闖紅燈」之違規，並無違誤。
（三）被告以原處分裁罰原告罰鍰1,800元、記違規點數3點，並
      無違誤：
    ⒈按「汽車駕駛人，行經有燈光號誌管制之交岔路口闖紅燈
      者，處新臺幣1,800元以上5,400元以下罰鍰」、「汽車駕
      駛人有下列各款所列條款之一者，除依原條款處罰鍰外，
      並予記點：三、有第43條、第53條、第53條之一或第54條
      情形之一者，各記違規點數3點」，處罰條例第53條第1 
      項、第63條第1項第3款分別定有明文。
    ⒉次按裁罰基準及處理細則第1條規定：「本細則依道路交通
      管理處罰條例第92條第4項規定訂定之」、第2條第1項、
      第2項規定：「處理違反道路交通管理事件之程序及統一
      裁罰基準依本細則之規定辦理。前項統一裁罰基準，如附
      件違反道路交通管理事件統一裁罰基準表」，核上開處罰
      條例第92條第4項所授權交通部會同內政部訂定之裁罰基
      準及處理細則及其附件「違反道路交通管理事件統一裁罰
      基準表」（下稱裁罰基準表），就其立法目的及功能，乃
      為防止處罰機關枉縱或偏頗，用以維持裁罰之統一性與全
      國因違反道路交通管理事件受處罰民眾之公平，不因裁決
      人員不同，而生偏頗，寓有避免各監理機關於相同事件恣
      意為不同裁罰之功能，並非法所不許，於憲法上保障人民
      財產權之意旨並無牴觸（此並有司法院釋字第511號解釋
      意旨理由足資參照），是被告自得依此裁罰基準表而為裁
      罰。
    ⒊原告確有「駕車行經有燈光號誌管制之交岔路口闖紅燈」
      之違規行為，已詳如前述，且原告係於應到案期限內到案
      聽後裁決，是被告依裁罰基準表規定：「機車」、「汽車
      駕駛人，行經有燈光號誌管制之交岔路口闖紅燈」，於期
      限內繳納或到案聽候裁決者，裁處罰鍰1,800元。是本件
      被告依處罰條例第53條第1項、第63條第1項第3款、裁罰
      基準及處理細則及裁罰基準表等規定，以原處分裁罰原告
      1,800元之罰鍰，並記違規點數3點，經核即屬於法有據，
      該等處分並無違誤。故原告訴請撤銷原處分，為無理由，
      應予駁回。
（四）本件判決基礎已臻明確，兩造其餘之攻擊防禦方法及訴訟
      資料經本院審酌後，核與判決結果不生影響，無一一論述
      之必要，附此敘明。
五、本件第一審裁判費為裁判費300元，應由原告負擔，爰確定
    第一審訴訟費用額如主文第二項所示。
六、據上論結，本件原告之訴無理由，依政訴訟法第237條之8  
    第1項、第98條第1項前段等規定，判決如主文。
中　　華　　民　　國　　111 　年　　6 　　月　　15　　日
　　　　　　　　　行政訴訟庭　法　官　黃漢權
上為正本係照原本作成。
如不服本判決，應於判決送達後20日內，向本院提出上訴狀並表
明上訴理由（原判決所違背之法令及其具體內容或依訴訟資料可
認為原判決有違背法令之具體事實），其未載明上訴理由者，應
於提出上訴後20日內向本院補提理由書（上訴狀及上訴理由書均
須按他造人數附繕本，如未按期補提上訴理由書，則逕予駁回上
訴），並應繳納上訴裁判費新臺幣750元。
中　　華　　民　　國　　111 　年　　6 　　月　　15　　日
　　　　　　　　　　　　　　　書記官　蕭竣升